臺灣高等法院刑事判決　　　　　　　　　　　　　　九十年度上易字第三八０九號
　　上　訴　人
　　即　被　告　乙○○
　　選任辯護人　陳鄭權
　　　　　　　　陳鼎正
右列被告因竊盜案件，不服臺灣桃園地方法院九十年度易字第一三二號，中華民國九
十年九月十一日第一審判決（起訴案號：臺灣桃園地方法院檢察署八十九年度偵字第
六一０七號），提起上訴，本院判決如左：
    主  文
上訴駁回。
    事  實
一、乙○○於民國八十七年十月上旬某日上午十一時許，見甲○○所駕駛車號碼ＧＶ
    －○○二七號自用小貨車，停放在新竹市○○路老爺酒店門前，車內置有彼所有
    之全自動雷射水平垂直儀器一台【價值約新臺幣（下同）十五萬元，下稱系爭儀
    器】，竟意圖為自己不法之所有，趁甲○○暫時離開之際，竊取系爭儀器。得手
    後，將之藏放在桃園縣桃園市○○路六五０號其住處。甲○○發現失竊後，即向
    系爭儀器總經銷商領域科技貿易有限公司（下稱領域公司）通報失竊情事。嗣於
    八十八年十一月九日下午二時三十分許，因系爭儀器潮濕受損，無法使用，乙○○遂持往位在臺北縣板橋市○○路二十七號一樓漢威儀器公司（下稱漢威公司）
    修理，由漢威公司轉送領域公司之經銷商即位在臺北縣中和市○○路一九○號十
    六樓之六雷銫儀器科技股份有限公司（下稱雷銫公司）修理，經維修人員丁○○
    發覺系爭儀器外部標籤脫落，認為有異，乃經由系爭儀器內部序號查知係甲○○
    所失竊之物，而循線查獲上情。
二、案經臺北縣警察局中和分局報請臺灣桃園地方法院檢察署檢察官偵查起訴。
    理  由
一、訊據上訴人即被告乙○○固坦承於八十八年十一月間，持系爭儀器送修之事實不
    諱，惟矢口否認有竊盜犯行，辯稱：甲○○原先因工作關係居住其住處，將包括
    系爭儀器在內之工具、材料堆放在其住處，至八十七年九月間，王某搬走，但未
    同時將系爭儀器攜回，由於王某遷離之際，曾帶走其部分物品，且積欠其四、五
    萬元工資，經多次催討，王某均置之不理，故而，其不願將系爭儀器交還王某。
    又王某曾帶同兩名陌生男子前來其住處詢問有關系爭儀器之事，因其惟恐說出欠
    錢之事，王某會不高興，故未當場說出真相。嗣發現系爭儀器已因潮溼不準確，
    深恐日後王某索回時，會誤為其損壞，故送請修理。至於系爭儀器上之標籤，可
    能是其當時拆解檢查時，不小心弄脫落的，並非故意撕去云云。
二、經查：
（一）關於系爭儀器如何失竊一節，迭據被害人甲○○於偵審時指訴：八十七年十月
      初某日，伊和己○○、丙○○及一名不詳姓名居住桃園之師傅，在新竹老爺酒
      店承作室內裝潢工程，上午有使用系爭儀器，中午時，其要外出買五金，同時
      將系爭儀器帶到車上放置。適在車上發現有欲購買之五金，旋將五金拿進酒店
      ，再出來時，就發現系爭儀器已不見蹤影。經詢問一起工作之師傅，始得知被
      告曾於當天，打電話與己○○聯繫，說要過來工地，所以，懷疑是被告所竊取
      等語甚詳（見偵查卷第十二頁背面、第四十七頁背面，原審卷第三十八、三十
      九頁，及本院九十年十一月十七日訊問筆錄），並有甲○○購買系爭儀器之出
      貨單、贓物認領保管收據一紙，及系爭儀器照片一張附卷可稽（見偵查卷第二
      十七至二十九頁）。徵諸證人即領域公司職員戊○○於九十年十一月二十七日
      本院受命法官調查時結證稱：八十七年間，系爭儀器價值十四、五萬元，該公
      司出售時，均會登記客戶資料。甲○○曾於八十七年底，向該公司登記系爭儀
      器失竊，該項登記資料已因颱風淹水遭毀損，當時，甲○○係告知在工地施工
      後準備下班，儀器放在車上，人才剛離開，回來時，系爭儀器已不見等情。又
      本案係因被告將系爭儀器送修，因維修人員發覺系爭儀器底部及週圍之標籤均
      脫落，認為有異，經予拆解，由儀器內部編號查知係甲○○所通報失竊之物等
      情，分據證人即漢威公司會計李嘉慧、該公司經理張宏隆、雷銫公司維修人員
      丁○○證述屬實（見偵查卷第二十頁至二十三頁，及本院九十年十一月二十七
      日訊問筆錄）。足見甲○○所訴系爭儀器係彼於前揭時地遭竊等情，洵非無據
      。再參諸證人己○○於警訊時證稱：「（問：甲○○遺失儀器當天，乙○○有
      無打電話給你？）（答）當天在新竹工作，有打電話給我」等語，足認被告當
      日曾打電話給己○○，並因此而得知甲○○在何處工作，益見甲○○所言系爭
      儀器失竊時，被告知道伊在新竹老爺酒店工作，故而對其有所懷疑一節，應非
      子虛。
（二）關於被告所辯各節：
  １、系爭儀器是甲○○於八十七年九月間搬離其住處時忘記拿走云云。查：
（１）當時與甲○○同在新竹老爺酒店工作之證人己○○於原審時到庭證稱：八十七
      年十月間，曾與甲○○在新竹老爺酒店工作二星期，工作時，有使用到系爭儀
      器等語（見原審卷第四十一頁）；證人王政豪於檢察官訊問時亦證述：當時去
      做裝潢時，帶二部儀器去，一部是全自動，一部是半自動，顏色為黃色，失竊
      當天，伊沒有去老爺酒店，是另外工人去的，但這段期間，伊都有看到系爭儀
      器等語（見偵查卷第五十五頁背面），核與甲○○所稱八十七年十月上旬，在
      新竹老爺酒店工作時，有使用該儀器等情相符。
（２）系爭儀器係甲○○以十五萬元價格購入，有前開出貨單一紙在卷可參，且屬從
      事室內裝潢業者工作上必備之物，此由甲○○於原審時指稱：「（問：該儀器
      如何使用？）（答）該儀器是我工作時在訂做天花板時要抓水平用的，否則天
      花板會歪掉，我是專門作天花板室內裝潢，只要我去工作，我就要使用這個儀
      器，八十七年十月中，儀器在新竹遺失，我又再買一台半自動的水平垂直儀器
      ，丟掉的是全自動，比較好，新買的半自動約四萬元，再過二個月，我又再去
      買一台新的全自動，約十三萬元。」等語即可得知（見原審卷第四十頁）。是
      系爭儀器價值不菲，又為甲○○工作時所必須使用，屬彼謀生之重要工具，失
      竊後，甲○○即再購買新品使用，足認甲○○不能一日無該儀器，焉有可能於
      搬離被告住處時，任意遺忘，不予取走之理？
（３）證人丙○○於原審時固證稱：「（問：八十七年九月、十月間有無和甲○○在
      新竹老爺酒店作天花板裝璜的工作？）（答）有，詳細日期不記得，確曾和甲○○去新竹老爺酒店工作，只去過這一次。．．．（問：當天有無使用甲○○
      之水平垂直儀？）有用一台小台的，用手調的，我才剛去做沒幾天，確定我用
      的是小台的。（問：你看過大台的（指系爭儀器）？）（答）沒看過，也沒用
      過。」等語（見原審卷第七十四頁）。按證人丙○○既不記得與甲○○一同工
      作之詳細日期，且稱才剛去做沒幾天等語，自有可能於系爭儀器失竊後，始至
      該處工作，是該項證詞尚難採為有利被告之證據。另證人即被告之母江吳玉嬌
      雖於偵查中證稱：甲○○搬走後，系爭儀器仍放在伊家中，伊有看到云云（見
      偵查卷第五十四頁）。惟證人江吳玉嬌為被告之母親，證詞難免有所偏頗而為
      附和之詞，故亦不得依此即遽為有利被告之認定。又證人己○○於本院受命法
      官調查時，改稱：伊在老爺酒店工作，是使用半自動儀器云云（見本院九十年
      十一月二十七日訊問筆錄），核與前開於原審之證詞明顯不符，而證人己○○
      係被告之好友，為被告所是認（見原審卷第四十一頁），則於被告遭原審論罪
      處刑之後，自有可能故為不實之證詞，以為被告脫免罪責，何況，據證人己○○於警訊時稱：伊有聽甲○○於八十七年（正確月份我忘了）說過系爭儀器遺
      失一事等語（見偵查卷第十九頁背面），益見證人己○○於本院之證詞，不足
      憑採。
  ２、甲○○積欠工資未償，又擅自取去被告之物，故不願歸還系爭儀器云云。查：
（１）就被告辯稱是因甲○○於搬離其住處時，有取走其之物品，所以一直未將系爭
      儀器還給甲○○部分，經查被告係於甲○○對其提出竊盜告訴後，於員警為其
      製作警訊筆錄時，才指稱甲○○亦有竊取其所有之「抽風機四個、電纜線四個
      及電燈兩盞」等物品，則其是否為脫免己身罪責而誣指甲○○，已非無可能。
      且查該部分經檢察官偵查後，以無任何積極事證可資證明甲○○行竊，而為甲○○不起訴之處分確定，有臺灣桃園地方法院檢察署八十九年度偵字第六一０
      七號不起訴處分書一份附卷可稽（見偵查卷第七十一頁）。
（２）證人己○○於本院受命法官調查時雖證稱，被告曾託伊轉請甲○○將被告所有
      之一些電燈材料返還，並至被告住處取回原先未攜走之物品云云（見原審卷第
      四十二頁，本院九十年十一月二十七日訊問筆錄）。惟依被告前開告訴甲○○
      竊盜意旨，其指稱甲○○取去之物為「抽風機四個、電纜線四個及電燈兩盞」
      云云。觀諸該些物品之價值，遠低於本案價值十五萬元之系爭儀器，是甲○○
      如確有拿走被告之抽風機等物，衡情理應會積極向被告洽談互相返還物品之事
      ，實無可能任令系爭儀器閒置於被告家中長達一年多，遲至被告送修時，始稱
      被告另行偷竊。由此可見，前開證人己○○所為被告曾託伊囑甲○○取物之說
      ，縱有其事，亦不足採為有利被告之證據。
（３）至於被告所辯甲○○曾欠其工資四、五萬元部分，查被告於警訊及檢察官偵查
      期間，均未提及此事，僅一再主張王正得有取去其物品未還等詞。而至原審始
      提及甲○○仍積欠其工資事，所述是否真實，已不無可疑。再者，甲○○於系
      爭儀器失竊當日，曾由桃園縣警察局桃園分局埔子派出所員警陪同前往被告住
      處探詢系爭儀器下落，但當時被告否認去新竹拿系爭儀器等情，業據甲○○陳
      明（見偵查卷第十四頁背面，本院九十年十一月二十七日訊問筆錄）。雖卷附
      桃園縣警察局桃園分局八十九年四月六日桃警分刑字第一五四二九號函稱：該
      分局埔子派出所並無甲○○遺失系爭儀器之報案資料可稽（見偵查卷第四頁）
      。然被告亦不否認甲○○曾與兩名男子同來其住處查問系爭儀器之下落，當時
      系爭儀器在其住處，而其卻回以未拿系爭儀器等語（見原審卷第四十九頁）。
      被告固以當時其不知與甲○○同來者為員警云云置辯，惟不論同來者是否員警
      ，甲○○既已前來索物，被告若真係因兩人間存有債務糾紛，而不願意立即交
      還系爭儀器，則大可當場主張權益，何需蓄意推諉？而被告於本院審理之際，
      對此辯稱係恐當場說出真相，將使甲○○不悅云云，尤屬無稽，蓋甲○○已因
      懷疑被告竊取系爭儀器，而偕人同來查問，被告若真有意日後歸還，則當時卻
      又諉稱未拿取，豈非自陷不義？足見被告所辯，實有悖於常理。
  ３、系爭儀器標籤非故意撕毀云云。查：系爭儀器係由被告送修，因維修人員丁○○發覺系爭儀器底部及週圍之標籤均脫落，認為有異，始拆解儀器，由儀器內
      部編號查知係甲○○所通報失竊之物等情，已如前述。參以證人戊○○於前開
      本院受命法官調查時亦結證稱：系爭儀器之內、外均有標示號碼，尤其底部有
      凹槽，該部分標籤，除非刻意磨損，否則不會脫落等情。是被告在送修系爭儀
      器之際，顯有刻意撕除儀器標籤，以避免維修人員查覺儀器非其所有，所辯送
      修前，曾自行拆解檢視，可能不慎造成脫落云云，顯係避卸之詞，又被告此舉
      ，益見其情虛。
（三）按認定犯罪事實之所憑之證據，本不以直接證據為限，即綜合各種間接證據，
      本於推理作用，為認定犯罪事實之基礎，如無違背一般經驗法則，尚非法所不
      許（最高法院四十四年臺上字第七０二號判例意旨參照）。本案雖無直接證據
      證明被告下手行竊系爭儀器，惟綜合前開：系爭儀器於甲○○所稱遺失當日，
      確在被告持有之中，被告受查詢之際卻諉稱不知，事後在被告將儀器送修時，
      經維修人員發現標籤脫落，予以拆解後始查知物主等情，本於一般經驗法則與
      事理之常，應可認定系爭儀器為被告竊取無誤。所辯云云，無非事後卸責飾詞
      ，不足採信，其有右開犯行事證業臻明確，堪以認定，應依法論科。
二、核被告所為，係犯刑法第三百二十條第一項之竊盜罪。原審審酌被告品行、犯罪
    之動機、目的、手段、所竊物品之價值及犯後態度不佳等一切情狀，援引刑事訴
    訟法第二百二十九條第一項前段，刑法第三百二十條第一項、第四十一條第一項
    前段，罰金罰鍰提高標準條例第一條前段、第二條，量處有期徒刑四月，並諭知
    如易科罰金，以銀元三百元折算一日。經核認事用法並無違誤，量刑亦屬適當。
    被告上訴意旨仍執前詞，否認犯罪，指摘原判決不當，為無理由，應予駁回。
據上論斷，應依刑事訴訟法第三百六十八條，判決如主文。
本案經檢察官謝英民到庭執行職務。
中      華      民      國        九十一    年      一    月      三    日
                              臺灣高等法院刑事第五庭
                                  審判長法  官  曾  德  水
                                        法  官  趙  功  恆
                                        法  官  林  立  華
右正本證明與原本無異。
不得上訴。
                                        書記官  廖  月  女
中      華      民      國        九十一    年      一    月      三    日
附錄本案論罪科刑法條全文：
刑法第三百二十條第一項：
意圖為自己或第三人不法之所有，而竊取他人之動產者，為竊盜罪，處五年以下有期
徒刑、拘役或五百元以下罰金。（罰金額度已提高為十倍）
